臺灣南投地方法院民事判決
110年度訴字第179號
原      告  南投縣埔里鎮農會

法定代理人  胡嘉宸  
訴訟代理人  劉登男  


被      告  吳宗漢  
上列當事人間清償借款事件，本院於民國110年10月21日言詞辯
論終結，判決如下：
    主  文
被告應給付原告新臺幣貳佰伍拾萬元，及自民國一百一十年六月
二十七日起至清償日止，按週年利率百分之三點四六五計算之利
息，暨自民國一百一十年七月二十八日起至清償日止，逾期在六
個月以內者按上開利率百分之十、逾期超過六個月者按上開利率
百分之二十計算之違約金。
訴訟費用由被告負擔。    
      事實及理由
壹、程序事項
    按訴狀送達後，原告不得將原訴變更或追加他訴，但擴張或
    減縮應受裁判事項之聲明者，不在此限；不變更訴訟標的，
    而補充或更正事實上或法律上之陳述者，非為訴之變更或追
    加，民事訴訟法第255條第1項第3款、第256條分別定有明文
    。經查：原告聲明於起訴時原為：被告應「連帶」給付原告
    新臺幣（下同）250萬元，及「自民國109年11月27日起」至
    清償日止，按週年利率百分之3.465計算之利息，暨「自109
    年12月28日起」至清償日止，逾期在6個月以內者按上開利
    率百分之10、逾期超過6個月者按上開利率百分之20計算之
    違約金（見本院卷第15頁）。嗣於110年10月21日言詞辯論
    期日時變更為：如主文第1項所示（見本院卷第149頁）。核
    其所為變更，屬減縮應受判決事項之聲明及更正法律上之陳
    述，合於上開規定，應予准許。
貳、實體事項
一、原告主張略以：
  ㈠被告於108年9月27日邀同訴外人吳許挽（已歿）為連帶保證
    人與原告簽立借據及授信約定書，向原告申辦貸款250萬元
    （下稱系爭貸款），原告於同日即撥款250萬元至被告帳戶
    內。
  ㈡系爭貸款之借款期間為107年9月27日至111年9月27日；約定
    自借款日起分48期，每期為1個月，應按期支付利息，且於1
    11年9月27日到期，應返還本金；利率按原告基準利率百分
    之2.715，加年利率百分之1，以百分之3.715計算（嗣因指
    標利率調降，致原告基準利率調降為百分之2.465，加年利
    率百分之1後，以百分之3.465計算）；如被告未依約支付「
    利息」，於原告定合理期間通知或催告被告後，系爭借款即
    視為到期；於未按期償還本金或支付利息時，除應支付利息
    外，另自逾期日起6個月以內部分，按原定利率百分之10、
    超過6個月之部分，按原定利率百分之20加付違約金。
  ㈢詎被告自109年11月27日起即未再依約支付系爭貸款之利息，
    經原告於110年3月2日以電話聯絡被告，通知其已逾3個月未
    支付，並請於同月20日前支付，而予其寬限期間，然被告逾
    期仍未支付，則依授信約定書第6條第1款之約定，系爭貸款
    至遲應於同年月20日視為全部到期，被告自應依約返還已積
    欠原告之250萬元本金、自109年11月27日起之利息、109年1
    2月28日起之違約金。
　㈣原告於110年3月31日向本院聲請支付命令（視為起訴）後，
    被告始於110年6月16日、27日支付原積欠之3個月利息7,504
    元、7,219元、7,219元，自不影響系爭貸款視為到期之效果
    ，原告自仍得請求系爭貸款之250萬元本金、自110年6月27
    日起之利息、110年7月28日起之違約金；原告於調解時已表
    示倘被告願負擔訴訟費用3分之1，即可撤回本件訴訟，惟被
    告不願負擔。
　㈤爰依消費借貸之法律關係，提起本件訴訟，並聲明：如主文
    第1項所示。
二、被告抗辯略以：依授信約定書第5條第1款之約定，未依約清
    償「本金」時，系爭貸款始視為全部到期；且被告已於110
    年6月16日、27日支付原積欠之3個月利息7,504元、7,219元
    、7,219元；況原告僅因被告積欠3個月利息，即聲請支付命
    令及提起訴訟，於調解時甚要求被告應負擔訴訟費用3分之1
    ，始願撤回本件訴訟，自屬無理等等。並聲明：原告之訴駁
    回。
三、本院之判斷：
  ㈠原告主張被告於108年9月27日向原告申辦系爭貸款250萬元，
    原告於同日即撥款250萬元至被告帳戶內；並約定自借款日
    起分48期，每期為1個月，應按期支付利息，且於111年9月2
    7日到期，應返還本金；利率按原告基準利率百分之2.715，
    加年利率百分之1，以百分之3.715計算（嗣因指標利率調降
    ，致原告基準利率調降為百分之2.465，加年利率百分之1後
    ，以百分之3.465計算）；且於未按期償還本金或支付利息
    時，除應支付利息外，另自逾期日起6個月以內部分，按原
    定利率百分之10、超過6個月之部分，按原定利率百分之20
    加付違約金；被告自109年11月27日起即未再依約支付系爭
    貸款之利息，經原告於110年3月2日以電話聯絡被告，通知
    其已逾3個月未支付，並請於同月20日前支付，而予其寬限
    期間，然被告逾期仍未支付；原告於110年3月31日向本院聲
    請支付命令（視為起訴）後，被告始於110年6月16日、27日
    支付原積欠之3個月利息7,504元、7,219元、7,219元；系爭
    貸款尚有250萬元本金、如聲明所示利息、違約金未清償等
    事實，業據其提出與所述相符之借據、授信約定書、貸放資
    料查詢表、訪催紀錄表等件為證（見本院卷第21至24、81至
    90、121至123頁），且為被告所未爭執；從而，原告上開主
    張，自堪採信為真實。
  ㈡按稱消費借貸者，謂當事人一方移轉金錢或其他代替物之所
    有權於他方，而約定他方以種類、品質、數量相同之物返還
    之契約；又借用人應於約定期限內，返還與借用物種類、品
    質、數量相同之物；利息或其他報償，應於契約所定期限支
    付之：遲延之債務，以支付金錢為標的者，債權人得請求依
    法定利率計算之遲延利息，但約定利率較高者，仍從其約定
    利率；當事人得約定債務人於債務不履行時，應支付違約金
    ，民法第474條第1項、第478條前段、第477條前段、第233
    條第1項、第250條第1項分別定有明文。
　㈢經查：
　⒈依兩造間所簽立之授信約定書第6條第1款記載「立約人（指
    被告）對貴會（指原告）所付之一切債務，如有下列情形之
    一時，貴會得以合理期間通知或催告立約人後，...視為全
    部到期：一、任何一宗債務不依約付息時」等語（見本院卷
    第89頁）；堪認兩造間確有約定，於被告未依約支付利息時
    ，原告得定合理期間通知或催告被告支付利息，倘被告未於
    所定期間支付時，系爭借款即視為全部到期。
　⒉被告自109年11月27日起即未再依約支付系爭貸款之利息，經
    原告於110年3月2日以電話聯絡被告，通知其已逾3個月未支
    付，並請於同月20日前支付，而予其寬限期間，然被告逾期
    仍未支付；直至原告於110年3月31日向本院聲請支付命令（
    視為起訴）後，被告始於110年6月16日、27日支付原積欠之
    3個月利息7,504元、7,219元、7,219元等事實，已如前述；
    足認被告於109年11月27日即未依約付息，經原告於110年3
    月2日電知被告於110年3月20日前付息，而定合理期間通知
    或催告被告付息，惟被告仍未於所定期間付息，揆諸前開約
    定，系爭借款自應於110年3月20日視為全部到期。是以，被
    告依約自應返還所積欠之系爭貸款本金，及尚積欠之利息、
    違約金。
　⒊至被告辯稱依「授信約定書第5條第1款」之約定，未依約清
    償「本金」時，系爭貸款始視為全部到期等等。然而，依「
    授信約定書第6條第1款」之約定，系爭貸款於被告未依約支
    付「利息」，且經原告定合理期間通知或催告後仍未付息時
    ，系爭借款即視為全部到期，業如前述；再者，依授信約定
    書之內容，並無排除第6條第1款約款適用之文字；況且，系
    爭借款之借款期間為107年9月27日至111年9月27日，長達4
    年期間，清償型態復為期間內僅須按期支付利息，到期始須
    返還本金，衡以常理，兩造自無可能約定排除第6條第1款約
    款之適用，而僅有第5條第1項約款之適用；從而，被告前開
    抗辯，容有誤會，尚非可採。
　⒋至被告又辯稱其已於110年6月16日、27日支付原積欠之3個月
    利息7,504元、7,219元、7,219元；況原告僅因被告積欠3個
    月利息，即聲請支付命令及提起訴訟，於調解時甚要求被告
    應負擔訴訟費用3分之1，自屬無理等等。然而，被告於109
    年11月27日即未依約付息，經原告定合理期間通知或催告被
    告付息，惟被告仍未於所定期間付息，致系爭借款於110年3
    月20日視為全部到期，已如前述；則被告雖於原告起訴後已
    支付原積欠之利息，亦不影響系爭貸款已視為到期之效果；
    再者，依授信約定書之內容，並未有被告應積欠逾3期之利
    息，系爭貸款始視為到期或原告始得提起訴訟之約定，且被
    告就此權利排除障礙事實亦未為認何舉證；則原告提起本件
    訴訟請求返還借款，尚無不許之理；從而，被告前開抗辯，
    亦有誤會，自非可採。
  ⒌基上，被告向原告借用系爭貸款，已屆清償期，尚有250萬元
    本金、如主文第1項所示之利息、違約金未清償，原告依兩
    造間約定及前開規定，請求被告如數清償，自屬有據。
四、綜上所述，原告依消費借貸之法律關係，請求被告給付250
    萬元，及如主文第1項所示之利息、違約金，為有理由，應
    予准許。
五、訴訟費用負擔之依據：民事訴訟法第78條。
中    華    民    國    110   年    11     月    4    日
                  民事第二庭  法  官  葉峻石
以上正本係照原本作成。
如對本判決上訴，須於判決送達後20日內向本院提出上訴狀。如
委任律師提起上訴者，應一併繳納上訴審裁判費。
中　　華　　民　　國　　110 　年　　11　　月　　4 　　日
                              書記官  沈柏樺